ACORDAO-COMPLETO-2407127

ACÓRDÃO 7317/2020 ATA 23/2020 - SEGUNDA CÂMARA

VISTOS, relatados e discutidos estes autos de Recurso de Reconsideração em Tomada de Contas Especial, interposto por Cesar Augusto Goncalves contra o Acórdão 8676/2019-TCU-Segunda Câmara, por meio do qual foram julgadas irregulares as contas do responsável, com imputação de débito e aplicação de multa prevista no art. 57 da Lei 8.443/1992, 
ACORDAM os Ministros do Tribunal de Contas da União, reunidos em Sessão da Segunda Câmara, diante das razões expostas pelo Relator, com fundamento nos artigos 32, inciso I, e 33 da Lei 8.443/1992 c/c os artigos 277, inciso I, e 285 do RI/TCU, em:
9.1. conhecer do Recurso de Reconsideração interposto por Cesar Augusto Goncalves, para, no mérito, negar-lhe provimento;
9.2. informar à Procuradoria-Geral do Distrito Federal (PGDF) que o parcelamento, em 36 (trinta e seis) parcelas mensais e sucessivas, do débito apurado no presente processo, nos moldes requeridos, foi devidamente autorizado por meio do item 9.4 do Acórdão 8676/2019-TCU-Segunda Câmara;
9.3. dar ciência desta deliberação ao recorrente e aos demais interessados deste Acórdão, bem assim do Relatório e Voto que o fundamentam.

Recurso de reconsideração contra decisão que julgou as contas dos recorrentes irregulares, condenou-os em débito e aplicou-lhes multa em razão da impugnação integral das despesas do convênio que teve por objeto do apoiar o projeto da 2ª Feira Internacional de Negócios do Artesanato - Finnar.

Segunda Câmara

Ministério do Turismo (vinculador).

3. Recorrente: Cesar Augusto Goncalves (XXX.604.247-XX).

13.1. Ministros presentes: Ana Arraes (Presidente), Aroldo Cedraz e Raimundo Carreiro (Relator).
13.2. Ministro-Substituto convocado: Marcos Bemquerer Costa.
13.3. Ministro-Substituto presente: André Luís de Carvalho.

ACORDAO-COMPLETO-2453720

Acórdão 2123/2021 - Segunda Câmara

Distrito Federal

RAIMUNDO CARREIRO

Ministro Augusto Nardes.

Tratam os autos de recurso de reconsideração interposto por César Augusto Gonçalves em face do Acórdão 8676/2019-TCU-Segunda Câmara (Relator Ministro Augusto Nardes) , proferido em apreciação de tomada de contas especial instaurada pelo Ministério do Turismo (MTur) contra o então presidente da Empresa Brasiliense de Turismo (Brasiliatur) , ora recorrente, em razão de irregularidades na execução financeira do Convênio 35/2008, destinado a incentivar o turismo, por meio da implementação do projeto intitulado "2ª Feira Internacional de Negócios do Artesanato - Finnar".
2.	O recurso de reconsideração foi objeto de exame no âmbito da Secretaria de Recursos (Serur) , que, em pareceres uniformes, se pronunciou nos seguintes termos (peça 102, com ajuste pontual de forma nos itens 10.2.5 e 10.2.6, e peça 103) : 
INTRODUÇÃO 
Trata-se de recurso de reconsideração interposto por César Augusto Gonçalves (peças 86-91) pelo qual contesta o Acórdão 8.676/2019-TCU-2.ª Câmara (Relator Ministro Augusto Nardes) , prolatado na Sessão Ordinária realizada em 17/9/2019 (peça 72) .
2.	A deliberação recorrida apresenta o seguinte teor:
9.1. considerar revel o Distrito Federal (CNPJ 00.394.601/0001-26) , dando-se prosseguimento ao processo, nos termos do art. 12, § 3º, da Lei 8.443/92;
9.2.  com fundamento nos arts. 1º, inciso I, 16, inciso III, alínea 'c', e § 2º da Lei 8.443/1992 c/c os arts. 19 e 23, inciso III, da mesma Lei, e com arts. 1º, inciso I, 209, inciso III, e § 5º, 210 e 214, inciso III, do Regimento Interno, julgar irregulares as contas do Sr. César Augusto Gonçalves (CPF XXX.604.247-XX) , na condição de gestor do Convênio 35/2008, da Empresa Brasiliense de Turismo (CNPJ 08.911.986/0001-63) , e do Distrito Federal (CNPJ 00.394.601/0001-26) , na condição de sucessor da Empresa Brasiliense de Turismo, e condená-los, em solidariedade, ao pagamento da quantia a seguir especificada, com a fixação do prazo de quinze dias, a contar das notificações, para comprovarem, perante o Tribunal (art. 214, inciso III, alínea "a", do Regimento Interno) , o recolhimento da dívida aos cofres do Tesouro Nacional, atualizada monetariamente e acrescida dos juros de mora, calculados a partir da data discriminada, até a data do recolhimento, na forma prevista na legislação em vigor, abatendo-se, na oportunidade, os valores já ressarcidos:
		VALOR ORIGINAL (R$) 
	DATA DA OCORRÊNCIA

	Débito
	136.000,00
	20/6/2008

	Crédito (devolução) 
	 (2.182,91) 
	12/6/2009

	TOTAL
	133.817,09
	
9.3. aplicar ao Sr. César Augusto Gonçalves (CPF XXX.604.247-XX) a multa prevista no art. 57 da Lei 8.443/1992 c/c o art. 267 do Regimento Interno, no valor de R$ 13.000,00 (treze mil reais) , fixando-lhe o prazo de 15 (quinze) dias, a contar da notificação, para comprovar, perante o Tribunal (art. 214, inciso III, alínea "a", do Regimento Interno) , o recolhimento da dívida aos cofres do Tesouro Nacional, atualizada monetariamente desde a data do presente acórdão até a do efetivo recolhimento, se for paga após o vencimento, na forma da legislação em vigor;
9.4. autorizar, caso requerido, com base no art. 26 da Lei 8.443/1992, o parcelamento das dívidas em até 36 (trinta e seis) parcelas mensais e sucessivas, esclarecendo aos responsáveis que a falta de pagamento de qualquer parcela importará no vencimento antecipado do saldo devedor (art. 217, § 2º, inciso II, do RI/TCU) , sem prejuízo das demais medidas legais;
9.5. autorizar, desde logo, nos termos do art. 28, inciso II, da Lei 8.443/1992, a cobrança judicial das dívidas caso não atendidas as notificações;
9.6. dar ciência deste acórdão aos responsáveis e ao Ministério do Turismo.
HISTÓRICO 
3.		O presente processo cuidou originalmente de Tomada de Contas Especial - TCE instaurada pelo Ministério do Turismo - MTur em razão da impugnação integral das despesas do Convênio 35/2008-MTur (Siafi 625692) , firmado com a Empresa Brasiliense de Turismo - Brasiliatur (peça 1, p. 51-79) . O objeto do convênio foi apoiar o projeto da "2ª Feira Internacional de Negócios do Artesanato - Finnar", com R$ 136.000,00 a cargo do órgão concedente, de um total de R$ 149.925,00. A vigência, após prorrogação, compreendeu o prazo de 16/4 a 4/9/2008, com mais 60 (sessenta) dias para a prestação de contas (peça 1, p. 85, peça 11, p. 159 e peça 15, p. 155) .
4.		As contas foram apresentadas em abril/2009 e passaram a constar dos autos após diligência ao MTur (peça 1, p. 27, peça 11, p. 124-297 e peça 12, p. 1-54) . Sua análise ocorreu inicialmente pelo Parecer Técnico de Análise de Prestação de Contas 594/2009 (peça 1, p. 129-131) e a Nota Técnica de Análise 415/2009 (peça 1, p. 135-143) . Diversas notificações foram encaminhadas aos responsáveis identificados pelo MTur ao longo da fase interna da TCE, incluindo o Sr. César Augusto, a Brasiliatur, um ex-governador do Distrito Federal e o próprio Governo do Distrito Federal - GDF, uma vez que a Brasiliatur foi dissolvida pelo Decreto 31.699/2010, vindo o GDF a sucedê-la em seus deveres e obrigações (peça 14, p. 57-59) . O Sr. César Augusto apresentou justificativas ao MTur (peça 1, p. 241-279 e 289-291) . Quanto à Brasiliatur e o GDF, foi apresentado um comprovante de restituição ao erário federal, além de algumas considerações sobre os questionamentos do ministério, alegando dificuldades em reunir documentos aptos a comprovar a regularidade das despesas (peça 1 p. 145, 161, 165, 167, 169-171, 185 e 217-219) . 
5.		Assim, várias notas e pareceres foram emitidos pelo MTur (peça 1, p. 129-131, 135-143, 151-159, 175-183, 203-207 e 231-239) , sendo finalmente reprovadas as contas em razão de irregularidades na execução financeira do ajuste, envolvendo a arrecadação de recursos por meio da cobrança de ingressos sem sua inserção na prestação de contas, a simulação de cotação de preços e a subcontratação integral de serviços, conforme consignado especialmente na Nota Técnica de Reanálise 1279/2010 (peça 1, p. 175-183) e no Relatório de Ação de Controle 00190.00170/2010-56, documento este encaminhado ao MTur pelo Controle Interno do Poder Executivo (peça 13, p. 250 e peça 14, p. 1-33) . A execução física foi confirmada quando da supervisão in loco realizada pelo MTur (peça 1, p. 91-123) . E na linha das análises técnicas, o Relatório de TCE 496/2014 (peça 1, p. 351-359) e o Relatório de TCE Complementar 651/2014 (peça 1, p. 387-390) concluíram pelo débito correspondente ao valor total transferido pelo ministério concedente, ou seja, R$ 136.00,00, e responsabilidade do Sr. César Augusto. 
6.		No âmbito do TCU, de início foram realizadas diligências ao MTur e à Caixa Econômica Federal - CEF (peças 2-17) , a fim de obter, junto a ambos, cópias de documentos da prestação de contas e, junto à CEF, informações sobre a eventual cobrança de ingressos, bem como a responsabilidade pelos recursos porventura arrecadados, pois a entidade ajudou a patrocinar a 2.ª Finnar, havendo notícia em seu site, à época do evento, sobre as regras para a compra dos ingressos (peça 13, p. 229) . 
7.		Posteriormente, analisadas as respostas às diligências, a unidade técnica instrutora promoveu as citações do Sr. César Augusto e da Brasiliatur, na pessoa de seu representante legal, em vista das irregularidades indicadas nos supramencionados Nota Técnica de Reanálise 1279/2010 e Relatório de Ação de Controle 001190.00170/2010-56 (peças 19-35) . Analisadas as alegações do Sr. César Augusto (peça 34) , e sendo revel a empresa, a unidade técnica propôs a responsabilização dos citados, com a imputação solidária do mesmo débito apurado ainda na fase interna da TCE, além da aplicação de multa a cada responsável, recebendo a anuência do Ministério Público/TCU (peças 36-38) . Todavia, o relator a quo determinou fosse realizada a citação do GDF, por ser o sucessor da Brasiliatur (peça 39) . 
8.		Nesse passo, novas citações foram promovidas (40-54 e 56-64) e o Sr. César Augusto voltou a apresentar alegações (peça 55) , enquanto o GDF, por intermédio da Secretaria de Estado do Esporte, Turismo e Lazer, informou não ter conseguido reunir tempestivamente a documentação necessária a fim de apresentar defesa (peça 62) . A unidade instrutora formulou, então, nova proposta de mérito nos moldes da anterior (peças 67-69) e o MP/TCU sugeriu que fosse mantida a Brasiliatur como responsável, tão somente para efeito de julgar suas contas irregulares, e o débito fosse atribuído solidariamente apenas ao GDF e ao Sr. César Augusto. Esta proposta recebeu a concordância do relator (peças 73-74) , e nessa linha foi proferido o Acórdão 8.676/2019-TCU-2.ª Câmara ora recorrido. 
EXAME DE ADMISSIBILIDADE
9.	Em exame preliminar de admissibilidade esta secretaria propôs conhecer o recurso de César Augusto Gonçalves (peças 93-94) , suspendendo-se os efeitos dos itens 9.2, 9.3 e 9.5 do Acórdão 8.676/2019-TCU-2.ª Câmara, estendendo-se o efeito suspensivo aos demais devedores solidários, o que foi ratificado por Despacho do Ministro Raimundo Carreiro (peça 96) . 
EXAME DE MÉRITO
10.	Delimitação dos recursos
10.1.	Constitui objeto do recurso de César Augusto Gonçalves definir se:
	a) o fato de o prazo final para prestar contas ser posterior ao final de sua gestão retira-lhe alguma responsabilidade pela regularidade das despesas;
	b) a documentação que anexou ao recurso (peças 87-91) comprova a correta destinação do valor arrecadado com a venda de ingressos na 2.ª Finnar. 
10.2.	Da comprovação de despesas 
10.2.1.	O recorrente observa que permaneceu como presidente da Brasiliatur entre 5/6/2007 e 14/10/2008, quando foi exonerado a pedido, e os novos gestores passaram a ser responsáveis pela prestação de contas do Convênio 35/2008-MTur. 
10.2.2.	Registra, também, que, ao contrário do que se afirmou no voto que orientou o acórdão recorrido, não assinou os relatórios de execução física e financeira, e execução de receita e despesa, além das relações de pagamentos efetuados e bens adquiridos, insertos na prestação de contas, pois essas peças foram assinadas pelo presidente que o sucedeu na Brasiliatur (peça 86, p. 2, item 11) .
10.2.3.	Afirma que foi responsabilizado pela "não demonstração da correta aplicação dos recursos e, não, por irregularidades na execução do convênio em si", o que não pode prosperar, uma vez que não foi o responsável pela prestação de contas do convênio (peça 86, p. 4, item 18) . E acresce que o MTur realizou a fiscalização e o controle de qualidade dos serviços, cabendo ao órgão "zelar pela regularidade de utilização dos recursos transferidos ao órgão convenente", enquanto ao recorrente cabia apenas fazer as contratações, ou seja, cumprir as "obrigações legais e regimentais, após a manifestação favorável das áreas técnicas e jurídicas". E assevera que relativamente a isto não houve qualquer irregularidade (peça 86, p. 5, itens 25-26) .
10.2.4.	Alude à Súmula-TCU n. 230 e menciona o Acórdão 3.576/2019-TCU-2.ª Câmara (rel. Min. Ana Arraes) , para concluir que a devolução de recursos e a aplicação de multa são medidas desproporcionais aos seus atos, além de não haver qualquer indício de seu locupletamento.
Análise
10.2.5.	A responsabilidade do Sr. César Augusto no presente processo advém de o Convênio 35/2008-MTur, do qual foi signatário, haver sido executado em sua gestão. Dessa forma, ainda que a obrigação formal pela prestação de contas do ajuste tenha recaído sobre seu sucessor na presidência da Brasiliatur, esse fato não subtrai a responsabilidade do ora recorrente pela regularidade das despesas. Quanto ao sucessor do Sr. Carlos Augusto [César Augusto], poder-se-ia avaliar, em tese, sua co-responsabilidade por haver apresentado as contas incompletas, entretanto, não se mostra razoável fazê-lo na atual fase processual. A propósito, o liquidante da Brasiliatur procurou obter informações sobre a arrecadação com ingressos, conforme registrado no ponto seguinte da presente instrução ('Da venda de ingressos') .
10.2.6.	Ademais, acaso se constatassem dificuldades intransponíveis à comprovação das despesas com a venda de ingressos, poder-se-ia avaliar, também, o efetivo prejuízo ao exercício do contraditório pelo Sr. Carlos Augusto [César Augusto]. Ocorre que não houve o transcurso de dez anos entre a ocorrência do fato e a primeira notificação do ex-gestor pelo MTur, a justificar a dispensa da instauração das contas especiais, conforme preceitua o artigo 6.º, II, da Instrução Normativa-TCU 71/2012. 
10.2.7.	Assim, a primeira notícia, nos autos, de notificação ao Sr. César Augusto e que incluiu a questão da venda de ingressos foi por ofício do MTur, de 2/5/2012, pois o documento alude a uma notificação encaminhada à Brasiliatur e seus anexos, sendo um destes a Nota Técnica de Reanálise 1279/2010, onde foi registrado o tema da venda de ingressos (peça 1, p. 173 e 189) . A notificação foi repetida por edital publicado no Diário Oficial da União de 19/2/2012 e houve, ainda, nova notificação por ofício de 3/9/2013, encaminhado ao endereço que ainda atualmente figura no cadastro da Receita Federal do Brasil (peça 1, p. 191, 201 e 209) .
10.2.8.	Portanto, ainda que tenha transcorrido lapso temporal considerável desde a realização do 2.º Finnar até a notificação de 2013, dificultando indubitavelmente a defesa do ex-gestor, esta não se afigura restar de todo impossibilitada. E de qualquer modo, mesmo que houvesse se passado dez anos desde a ocorrência do fato gerador do débito apurado - a ausência da prestação de contas da arrecadação com ingressos - até aquela notificação em 2013, ainda haveria que se analisar as circunstâncias do caso concreto e suas consequências para a defesa, pois a jurisprudência do TCU não reconhece o prejuízo automático para a defesa pelo transcurso do tempo (v.g. Acórdãos 6.018/2015-TCU-2.ª Câmara; rel. Ana Arraes e 461/2017-TCU-1.ª Câmara; rel. Walton Alencar Rodrigues) .
10.2.9.	Nesse sentido, o próprio recorrente trouxe aos autos informações sobre o suposto valor arrecadado com a venda de ingressos, que montaria a R$ 154.000,00. As despesas custeadas com esse valor teriam sido indicadas pelo Diretor de Administração e Finanças da Brasiliatur à época, Sr. Luiz Bandeira da Rocha Filho (peça 15, p. 150) . Este ex-dirigente chegou a solicitar à Controladoria-Geral do Distrito Federal cópia de processos de despesas relativos ao 2.º Finnar, com a finalidade de entregá-las ao Sr. César Augusto objetivando compor sua defesa no presente processo. Portanto, embora restem claras as dificuldades, o exercício da defesa não se mostra impossibilitado.
10.2.10.	Outrossim, o que se observa, a partir de assertivas contidas no próprio recurso em exame, é que o recorrente atribui ao MTur a responsabilidade por zelar pela regularidade do emprego dos recursos transferidos à Brasiliatur. Porém, esse dever cabia precipuamente ao convenente, por intermédio de seus dirigentes. A propósito, o Convênio 35/2008-MTur previu expressamente as obrigações dos partícipes, assim como o teor da prestação de contas, em suas Cláusulas Terceira e Décima, respectivamente (peça 1, p. 51-79) . 
10.2.11.	Cabia ao então gestor máximo da Brasiliatur, preferencialmente, ao menos orientar a empresa Charph - Serviços e Promoções de Eventos Ltda., responsável - segundo o recurso em exame -  pela cobrança de ingressos na 2.ª Finnar, para que controlasse o valor efetivamente arrecadado, além de cuidar de observar, quando de sua utilização, procedimentos capazes de comprovar o nexo entre tais recursos e as despesas, em atenção à Cláusula Terceira, II, "dd" e, especialmente, à Cláusula Décima, Parágrafo Primeiro, "u" (peça 1, p. 59 e 73) . 
10.2.12.	Em conclusão, em razão das circunstâncias expostas, entende-se não haver que falar em ausência de responsabilidade do Sr. César Augusto, tampouco em prejuízo intransponível à sua defesa.   
10.3.	Da venda de ingressos
10.3.1.	O recorrente afirma que a empresa Charph foi a executora do 2.ª Finnar, sendo detentora da marca 'Finnar', havendo alugado o local de realização do evento e providenciado toda a sua organização, inclusive a cobrança de ingressos.
10.3.2.	Argumenta que algumas despesas realizadas pela Charph não foram anexadas ao processo de TCE pelo MTur, a exemplo do Processo Administrativo 371.000.180/2008 (R$ 19.429,67) e do Processo de TCE (R$ 46.587,00) , totalizando R$ 66.016,67 apenas nestes dois casos. Informa que solicitou informações a um ex-diretor da Brasiliatur sobre estes processos, que estão sendo digitalizados pelo GDF para posterior comprovação das despesas realizadas pela Charph.
10.3.3.	Assevera que foram arrecadados R$ 154.00,00 com ingressos, sendo destinados R$ 3.489,29 para o pagamento de impostos ao GDF, R$ 40.000,00 para o aluguel do Centro de Convenções, e recursos para despesa com "arbitragem de remuneração pela gestão do evento", em torno de 30%, além de lucro presumido entre 10 e 15% das despesas totais. Assim, estas e outras despesas, a exemplo dos dois processos acima mencionados, devem ser verificados "sob pena de prejuízo ao contraditório e à ampla defesa do Recorrente" (peça 86, p. 9, item 44) .
10.3.4.	Alguns documentos foram anexados ao recurso do Sr. César Augusto, com destaque para: (a) ato de sua exoneração do cargo de Diretor-Presidente da Brasiliatur, publicado no Diário Oficial do Distrito Federal - DODF em 14/10/2018 (peça 87) ; (b) carta subscrita pelo Sr. Luiz Bandeira da Rocha Filho ao Sr. César Augusto tratando das supostas despesas realizadas pela Charph (peça 88) ; (c) e-mail do Sr. Luiz Bandeira à Controladoria-Geral do Distrito Federal solicitando cópia de processos relativos à Brasiliatur (peça 89) ; (d) planilha com o valor supostamente arrecadado com a venda de ingressos (peça 90, p. 1) ; (e) comprovante de pagamento de imposto ao GDF (peça 90, p. 2) e autorização de uso do Centro de Convenções, no valor de R$ 40 mil, publicado no DODF em 25/4/2008 (peça 91) .
Análise 
10.3.5.	A documentação anexada ao recurso diz respeito ao suposto valor arrecadado com a venda de ingressos e algumas despesas que teriam sido pagas com o auxílio da arrecadação. Assim, a tabela à peça 90, p. 1 foi descrita como o "Anexo II à Portaria n. 75, de 2006 com alteração da Portaria 263/2006". Trata-se da Portaria-Sefaz/DF n. 75/2006, emitida pela Secretaria de Estado de Fazenda do Distrito Federal, que dispõe sobre a estimativa de público e os critérios para arbitramento da base de cálculo do Imposto sobre Serviços - ISS, relativamente a prestadores de serviços de diversões, lazer e entretenimento (peça 17, p. 166-169) .
10.3.6.	O artigo 1.º, §3.º, da supracitada norma, com a redação da Portaria-Sefaz/DF n. 263/2006, prevê que para a estimativa da receita serão considerados 90% (noventa por cento) dos valores dos ingressos relativos a 'meia entrada' e 10% (dez por cento) dos valores dos ingressos relativos a ingressos 'inteiros'. Por essa razão, a tabela ora anexada pelo recorrente contém esses percentuais na coluna 'Base de Cálculo'. 
10.3.7.	Quanto à lotação do local do evento, o artigo 1.º, §§ 1.º e 2.º, da Portaria-Sefaz/DF n. 75/2006 informa que será declarada pelo próprio prestador de serviços, caso o local não conste do Anexo I daquela norma. O Centro de Convenções Ulysses Guimarães - CCUG somente veio a figurar naquele Anexo I em 2009, com a edição da Portaria-Sefaz/DF n. 208/2009. Nota-se, então, que a arrecadação de R$ 154.000,00 com a venda de ingressos se refere a uma estimativa, para efeito do cálculo do ISS a ser pago ao GDF. 
10.3.8.	De outro turno, mesmo em se considerando esse valor como o efetivamente arrecadado, não há provas efetivas nos autos sobre a sua destinação. Por exemplo, dentre as despesas relacionadas pelo ex-Diretor de Administração e Finanças da Brasiliatur a pedido do recorrente (peça 88, p. 4) , há valores que dizem respeito a processos cujas cópias foram solicitadas à Controladoria-Geral do Distrito Federal - CGDF (peça 89) . 
10.3.9.	Porém, por ora não é possível saber ao certo a que se referem tais processos, que o recorrente identifica como 'Processo Administrativo 371.000.180/2008 (R$ 19.429,67) ' e 'Processo de TCE (R$ 46.587,00) '. A propósito, conforme a documentação encaminhada pelo MTur em resposta à diligência realizada neste processo (peças 10-17) , o Processo 371.000.180/2008 diria respeito à autorização de uso do CCUG (peça 15, p. 34-51 e peça 17, p. 187) e o 'Processo de TCE' seria aquele instaurado em desfavor do Sr. César Augusto pela Secretaria de Planejamento e Orçamento do GDF (peça 17, p. 91-95) . Por sinal, oportuno registrar os documentos de maior interesse extraídos das peças autuadas com a resposta do MTur à diligência da Secex/Desenvolvimento:
peça 14 (p. 1-33) : relatório da Controladoria-Geral da União que indicou a ausência de prestação de contas dos recursos auferidos com a cobrança de ingressos (p. 12, alínea 'c') ;
peça 15: processo de locação e termo de autorização de uso do CCUG pela Charp (p. 34-51 e p. 85-87) , cheque caução para o pagamento do espaço, no valor de R$ 40 mil, e comprovante de sua devolução (p. 92-93) ;
peça 16: solicitação da Brasiliatur (por seu liquidante) para que a Charp, empresa organizadora do evento, comprove o valor arrecadado com ingresso e seu emprego no objeto do convênio (p. 245) e mesmo questionamento à empresa Aplauso (p. 249) , 
peça 17 (p. 2) : resposta da empresa Aplauso Organização de Eventos a questionamento da Brasiliatur, informando que não efetuou a cobrança de ingressos por não ser a promotora da 2.ª Finnar;
peça 17: nota técnica da Secretaria de Planejamento e Orçamento do GDF (p. 73-81) , com proposta de instauração de TCE (p. 80) e adoção de medidas relativas à suposta arrecadação com a venda de ingressos (peça 81) .
10.3.10.	Depreende-se, dessas informações, que a Charp - Serviços e Promoções de Eventos Ltda. foi a responsável pela arrecadação dos ingressos - de fato consta como responsável pelo pagamento de ISS ao GDF (peça 90) -, entretanto, não há nos autos alguma resposta da empresa ao questionamento da Brasiliatur sobre os ingressos. Eventual chamamento da empresa aos autos a fim de apurar a real extensão do possível débito neste processo deve sopesar os princípios da verdade material e da economia processual. E em relação ao uso do CCUG, o valor de R$ 40 mil mencionados pelo recorrente se refere à caução, sendo devolvido o cheque à Charp após a realização da 2.ª Finnar. 
10.3.11.	Prosseguindo quanto ao recurso em exame, observa-se, ainda, que os e-mails com a solicitação de cópias de processos à CGDF datam de outubro/2019 e informam que tais cópias seriam digitalizadas para entrega ao solicitante (peça 89) , entretanto, desde então o Sr. César Augusto não voltou a comparecer aos autos para trazer esta documentação ou, mesmo, informou sobre possíveis dificuldades em obtê-la. 
10.312.	Portanto, melhor aproveitaria ao recorrente se providenciasse documentação que comprovasse, ainda que por robustos indícios, não somente a realização de cada despesa alegada, mas a relação entre a arrecadação com ingressos e tais despesas, o que poderá vir a fazer na forma legalmente estabelecida. Menciona-se aqui a prova indiciária considerando que soa restar prejudicada a comprovação inequívoca do nexo causal entre recursos e despesas, vez que não há notícia de que o valor arrecadado tenha transitado por conta corrente bancária.
10.313.	Neste cenário, a partir da documentação eventualmente juntada, caberia, então, avaliar a extensão da culpabilidade do ex-gestor, se decorrente de algum débito porventura remanescente relativo aos ingressos, ou, se consequência tão somente da falha no controle das despesas pagas com a receita dos ingressos, ou, mesmo, se inexistente. 
OUTRAS QUESTÕES
14.	Em 7/2/2020 a Procuradoria-Geral do Distrito Federal - PGDF formulou pedido para requerer o parcelamento, em 36 (trinta e seis) vezes, do débito imputado pelo Acórdão 8.676/2019-TCU-2.ª Câmara, nos termos do artigo 217 do Regimento Interno/TCU (peça 101) .
15.	O requerimento se mostra desnecessário, pois o item 9.4 do aresto já autorizou o parcelamento nos moldes pretendidos pela PGDF, cabendo tão somente informar essa circunstância na resposta a ser encaminhada àquele órgão.
CONCLUSÃO
16.	Das análises anteriores, conclui-se que:
	a) a responsabilidade do Sr. César Augusto Gonçalves advém de a execução do Convênio 35/2008-MTur haver ocorrido durante sua gestão na Brasiliatur;
	b) a documentação anexada ao recurso (peças 87-91) não tem o condão de comprovar a correta destinação do valor arrecadado com a venda de ingressos na 2.ª Finnar. 
DA PROPOSTA DE ENCAMINHAMENTO
17.	Ante o exposto, submete-se à consideração superior a presente análise do recurso de reconsideração interposto por César Augusto Gonçalves contra o Acórdão 8.676/2019-TCU-2.ª Câmara propondo-se, com fundamento nos artigos 32, I e 33, da Lei 8.443/1992, e artigo 285, do RI/TCU:
a) conhecer do recurso e, no mérito, negar-lhe provimento;
b) informar à Procuradoria-Geral do Distrito Federal que o parcelamento do débito apurado no presente processo, nos moldes requeridos, foi autorizado pelo item 9.4 do Acórdão 8.676/2019-TCU-2.ª Câmara;
c) dar conhecimento da decisão que vier a ser proferida ao recorrente, à Procuradoria-Geral do Distrito Federal e aos demais interessados.
3.	O Ministério Público junto ao TCU, em parecer da lavra do Procurador Sérgio Ricardo Costa Caribé (peça 104) , manifestou-se da seguinte forma: 
Trata-se de recurso de reconsideração interposto pelo Sr. César Augusto Gonçalves contra o Acórdão 8676/2019-TCU-Segunda Câmara (peças 86 a 92) , pelo qual o Tribunal, entre outras deliberações, julgou irregulares as contas do ora recorrente, com base no art. 16, inciso III, alínea "c", da Lei 8.443/1992, condenando-o em débito solidário no valor histórico de R$ 136.000,00 e aplicando-lhe a multa do artigo 57 da mesma lei, no valor de R$ 13.000,00 (peça 72, p. 1) .
Nesta fase recursal, após analisar e refutar cada um dos argumentos apresentados pelo recorrente, a Secretaria de Recursos (Serur) propôs conhecer do recurso de reconsideração para, no mérito, negar-lhe provimento (peças 102, p. 7, e 103) .
Anuo às razões que nortearam o encaminhamento sugerido pela unidade técnica, incorporando-as a este parecer e destacando que o responsável, nem mesmo nesta etapa recursal, logrou êxito em afastar a constatação do Tribunal de que "...não há documentos que comprovem o nexo de causalidade entre a receita dos ingressos vendidos e as despesas previstas no convênio", nos termos do voto condutor do acórdão recorrido (peça 73, p. 3) . 
Conforme já afirmei nestes autos (peças 38 e 71) , não restou comprovado que os valores arrecadados com a cobrança de ingressos foram efetivamente aplicados na consecução do objeto do convênio ou recolhidos à conta do Tesouro Nacional, muito embora, nos termos da alínea 'u' do parágrafo primeiro da cláusula décima do convênio, a prestação de contas final devesse constituir-se, especialmente, do "comprovante da aplicação, na consecução do objeto deste Convênio, dos valores arrecadados com a cobrança de ingressos em shows e eventos ou com a venda de bens e serviços produzidos ou fornecidos no âmbito deste Instrumento, ou do seu recolhimento à conta do Tesouro Nacional, quando for o caso" (peça 1, p. 73) 
Ocorre que, tendo por base os fundamentos essenciais de sua condenação pelo TCU, assiste razão à Serur ao concluir pelo conhecimento do recurso para, no mérito, negar-lhe provimento, visto que "a documentação anexada ao recurso (peças 87-91) não tem o condão de comprovar a correta destinação do valor arrecadado com a venda de ingressos na 2.ª Finnar" (peça 102, p. 7) , justificando-se manter incólume o acórdão recorrido.
Ante o exposto, este membro do Ministério Público de Contas junto ao TCU manifesta-se de acordo com a proposta da Serur (peças 102, p. 7, e 103) , sem prejuízo de alertar para o pedido de sustentação oral formulado pelo recorrente (peças 86, p. 10, e 92, p. 10) .
É o Relatório.

Huilder Magno de Souza (18444/OAB-DF) e outros, representando Cesar Augusto Goncalves.

Procurador Sergio Ricardo Costa Caribé.

TOMADA DE CONTAS ESPECIAL. CONVÉNIO. MINISTÉRIO DO TURISMO. NÃO COMPROVAÇÃO DA REGULAR APLICAÇÃO DOS RECURSOS REPASSADOS. CONTAS IRREGULARES, DÉBITO E MULTAS. RECURSO DE RECONSIDERAÇÃO. CONHECIMENTO. RAZÕES INSUFICIENTES PARA INFIRMAR A DECISÃO RECORRIDA. NÃO PROVIMENTO. CIÊNCIA.

TOMADA DE CONTAS ESPECIAL (TCE)

Secretaria de Recursos (SERUR).

Inicialmente, registro que atuo nos presentes autos por força de sorteio (termo à peça 95) .
2.	Em exame recurso de reconsideração interposto por César Augusto Gonçalves em face do Acórdão 8676/2019-TCU-Segunda Câmara (Relator Ministro Augusto Nardes) , proferido em apreciação de tomada de contas especial instaurada pelo Ministério do Turismo (MTur) em razão de irregularidades na execução financeira do Convênio 35/2008, firmado com a Empresa Brasiliense de Turismo (Brasiliatur) , tendo por objeto incentivar o turismo, por meio da implementação do projeto intitulado "2ª Feira Internacional de Negócios do Artesanato - Finnar", realizada no período de 18 a 27/4/2008.
3.	Por meio do Acórdão 8676/2019-TCU-Segunda Câmara, o TCU decidiu, no essencial, julgar irregulares as contas do Sr. César Augusto Gonçalves (gestor do Convênio 35/2008) , da Brasiliatur (dissolvida por meio do Decreto-GDF 31.699, de 18/5/2010) e do Distrito Federal (na condição de sucessor da Brasiliatur) , condenando-os solidariamente em débito no valor histórico de R$ 133.817,09, bem como aplicar multa de R$ 13.000,00 ao Sr. César Augusto Gonçalves, com fundamento no art. 57, da Lei 8.443/1992.
4.	Os argumentos trazidos pelo recorrente suscitaram a análise da Serur, que buscou avaliar se: "a) o fato de o prazo final para prestar contas ser superior ao final de sua gestão retira-lhe alguma responsabilidade pela regularidade das despesas; b) a documentação que anexou ao recurso (peças 87-91) comprova a correta destinação do valor arrecadado com a venda de ingressos na 2ª Finnar". 
5.	Em exame das alegações recursais, a Serur posicionou-se por negar provimento ao recurso, com base nas seguintes conclusões: 
a) a responsabilidade do Sr. César Augusto Gonçalves advém de a execução do Convênio 35/2008-MTur haver ocorrido durante sua gestão na Brasiliatur; e 
b) a documentação anexada ao recurso (peças 87-91) não tem o condão de comprovar a correta destinação do valor arrecadado com a venda de ingressos na 2ª Finnar.
6.	Manifesto minha concordância com o posicionamento da Serur (peças 102-103) , acompanhado pelo MPTCU (peça 104) , pelo não provimento do recurso, cujos fundamentos acolho como razões de decidir, sem prejuízo das considerações adicionais que passo a apresentar.
7.	Destaco, dentre as razões recursais apresentadas (peça 86) , dois argumentos principais. 
8.	No primeiro, alusivo ao seu período de gestão na presidência da Brasiliatur (5/6/2007 a 14/10/2008) e ao momento da prestação de contas (abril/2009) , o recorrente alega que "a tese lançada por este e. Tribunal é acerca da responsabilização do recorrente quanto a não demonstração da correta aplicação dos recursos, e não quanto às supostas irregularidades na execução do convênio em si". Dessa forma, o recorrente defendeu que, em consonância com a Súmula TCU 230, não pode ser responsabilizado por erro ou omissão no dever de prestar contas, se tal atribuição recaiu sobre o gestor que o sucedeu, de modo que não se trataria de "irregularidades na execução do convênio, mas apenas da correta comprovação da aplicação dos recursos oriundos da venda dos ingressos, o que não poderia ser de competência do recorrente", que não teria mais "ingerência na prestação de contas".
9.	A argumentação não procede. Consoante registrado pela Serur, o fato de a obrigação formal pela prestação de contas do convênio ter recaído sobre o sucessor na presidência da Brasiliatur, não afasta a responsabilidade do Sr. César Augusto Gonçalves pela regularidade da execução do ajuste. Nessa linha, o entendimento do TCU é pacífico no sentido de que constitui ônus do gestor público a produção das evidências necessárias para comprovar o adequado uso dos recursos públicos, consoante disposições contidas no art. 70, parágrafo único, da Constituição Federal, no art. 93 do Decreto-lei 200/1967, por exemplo:
Na fiscalização dos gastos públicos, privilegia-se, como princípio básico, a inversão do ônus da prova. Cabe ao gestor demonstrar a boa aplicação dos dinheiros e valores públicos sob sua responsabilidade, em decorrência do que dispõem o art. 70, parágrafo único, da Constituição Federal e o art. 93 do Decreto-Lei 200/1967, c/c o art. 66 do Decreto 93.872/1986 (...) . (Acórdão 1895/2014-TCU-Segunda Câmara, Relatora Ministra Ana Arraes) 
Em consonância com a jurisprudência desta Corte, o gestor que subscreve um convênio contrai a responsabilidade pessoal pela observância de suas disposições, incluindo o ônus de comprovar a boa e correta aplicação dos recursos públicos recebidos, como restou assentado nos Acórdão 7240/2012-TCU-Segunda Câmara, 4.869/2010, 1.438/2010 e 1.194/2009, da Primeira Câmara. (Acórdão 5742/2016-TCU-Primeira Câmara) 
10.	Relativamente à invocação do enunciado da Súmula 230, registro que o texto sumular foi recentemente atualizado por meio do Acórdão 206/2020-TCU-Plenário (TC Processo 016.889/2010-5) , de minha relatoria, motivado pela evolução da jurisprudência relativa à questão. No curso dos debates havidos na oportunidade, iniciados a partir de comunicação em outubro/2014, sob a relatoria original do Ministro José Mucio Monteiro, registrei, entre outras, a seguinte observação no Voto que apresentei em 14/8/2019 (peça 39 do TC Processo 016.899/2010-5) :
11. Embora concorde plenamente com essa conclusão, observo que essas ponderações foram lavradas em 2015, quando este processo foi originalmente levado à pauta. Atualmente, já é possível identificar uma nítida convergência jurisprudencial a dizer que o prefeito sucessor chamado ao processo por omissão no dever de prestar contas não responde por débitos relacionados a recursos integralmente geridos por seu antecessor, sujeitando-se apenas à sanção decorrente da omissão em si. 
12.	Nesse sentido, rememoro os seguintes Enunciados de Jurisprudência, extraídos da Jurisprudência Selecionada desta Corte de Contas: 
Não cabe a atribuição de débito solidário ao prefeito sucessor omisso que, embora obrigado a prestar contas em razão de a vigência do ajuste adentrar o seu mandato, não geriu os recursos do convênio. Nesse caso, cumpre julgar irregulares as contas do prefeito sucessor e aplicar-lhe a multa do art. 58, inciso I, da Lei 8.443/92.  (Acórdão 665/2016-TCU-Primeira Câmara; relator: Ministro Benjamin Zymler) .
Excluem-se da responsabilidade do prefeito sucessor os débitos relacionados a recursos geridos integralmente por seu antecessor, sem prejuízo da aplicação de multa ao sucessor quando este for omisso em prestar, no prazo devido, as contas referentes aos atos de seu antecessor. (Acórdão 6402/2015-TCU-Segunda Câmara; relatora: Ministra Ana Arraes) .
13.	Segundo a nossa base de jurisprudência, essa dicção continua atual e convergente, podendo-se citar os seguintes julgados:
- Acórdão 3868/2019-TCU-Primeira Câmara; Relator Ministro-substituto Weder de Oliveira;
- Acórdão 3873/2019-TCU-Primeira Câmara; Relator Ministro Walton Alencar Rodrigues;
- Acórdão 3342/2019-TCU-Primeira Câmara; Relator Ministro Augusto Sherman Cavalcanti;
- Acórdão 2968/2019-TCU-Segunda Câmara; Relatora Ministra Ana Arraes;
- Acórdão 2764/2019-TCU-Segunda Câmara; Relatora Ministra Ana Arraes;
- Acórdão 1307/2019-TCU-Segunda Câmara; Relator Ministro-substituto Marcos Bemquerer;
- Acórdão 1290/2019-TCU-Segunda Câmara; Relator Ministro Raimundo Carreiro;
- Acórdão 12890/2018-TCU-Primeira Câmara; Relator Ministro Walton Alencar Rodrigues;
- Acórdão 5833/2018-TCU-Primeira Câmara; Relator Ministro Bruno Dantas;
- Acórdão 2850/2018-TCU-Segunda Câmara;  Relator Ministro Augusto Nardes;
- Acórdão 904/2018-TCU-Segunda Câmara; Relator Ministro José Mucio Monteiro;
- Acórdão 273/2018-TCU-Segunda Câmara; Relator Ministro-substituto André Luís de Carvalho.
14.	Ainda que possa haver alguma deliberação desalinhada do entendimento anotado, as pesquisas realizadas por minha assessoria não lograram identificar acórdãos divergentes dessa dicção neste último biênio.
15.	Essa uniformidade jurisprudencial é tão nítida que, atualmente, os próprios modelos de instrução adotados pela Secex-TCE aplicam essa dicção, ao propor a citação do prefeito que geriu os recursos e apenas a audiência do sucessor a quem competia apenas a prestação de contas. 
16.	O mesmo procedimento também está definido no "Roteiro Para Instrução de Processos de Tomada de Contas Especial", publicado pela Secretaria-Geral de Controle Externo, do qual se extrai a seguinte orientação: 
"b) se os recursos tiverem sido geridos na gestão do signatário do convênio e o prazo para prestação de contas tiver encerrado na gestão do sucessor, promover a citação do signatário pelos recursos por ele geridos e a audiência do sucessor pela omissão no dever de prestar contas. "	
17.	Dessa forma, considero restar suficientemente comprovada a convergência jurisprudencial desta Corte de Contas no sentido de, em complemento ao texto proposto pelo Ministro José Múcio Monteiro para a nova redação da Súmula-TCU 230, afirmar que a corresponsabilidade a que se refere o verbete não alcança "débitos relacionados a recursos geridos integralmente por seu antecessor, sem prejuízo da sanção decorrente da omissão no dever de prestação de contas."
11.	Após o registro de votos revisores, acolhi parcialmente as contribuições trazidas em Voto Complementar (peça 38 do TC Processo 016.899/2010-5) , condutor do Acórdão 206/2020-TCU-Plenário, ocasião em que foi aprovada a modificação da Súmula TCU 230, que passou a figurar com a seguinte redação:
Compete ao prefeito sucessor apresentar a prestação de contas referente aos recursos federais recebidos por seu antecessor, quando este não o tiver feito e o prazo para adimplemento dessa obrigação vencer ou estiver vencido no período de gestão do próprio mandatário sucessor, ou, na impossibilidade de fazê-lo, adotar as medidas legais visando ao resguardo do patrimônio público.
12.	A propósito, observo que o referido enunciado visa essencialmente à corresponsabilização do gestor sucessor, em proteção ao patrimônio público, não se prestando, por óbvio, para afastar a responsabilidade do gestor dos recursos federais recebidos, em caso de compromisso de prestação de contas final recair sobre gestor sucessor.
13.	No caso concreto, conforme consignado pela Serur, a responsabilidade do Sr. César Augusto Gonçalves decorre do fato de o Convênio 35/2008-MTur, do qual foi signatário, ter sido executado em sua gestão, de modo que o sucessor do Sr. César Augusto na presidência poderia, em tese, ter sua corresponsabilidade avaliada por haver apresentado as contas incompletas. No entanto, acompanho o posicionamento da unidade, no sentido de que não cabe fazê-lo na atual fase processual.
14.	Relativamente ao segundo argumento recursal que destaco, associado à ausência de comprovação do bom e regular uso da receita advinda da venda de ingressos do evento objeto do convênio, o recorrente, em síntese, informou sobre suposto valor arrecadado com a venda de ingressos e reportou supostas despesas que teriam sido pagas com o auxílio da arrecadação, ambos atribuídos pelo Sr. César Augusto à gestão da empresa CHARPH, executora do evento, além de ter apresentado alguns documentos (peças 86-91) . O recorrente alegou ter solicitado junto ao GDF, por intermédio de ex-diretor da Brasiliatur, cópias da documentação necessária para o saneamento da tce, em especial o "Processo Administrativo nº 371.000.180/2008 (R$ 19.429,67) e processo de TCE 410.000.622/2013 (R$ 46.587,00) , os quais não foram anexados nos autos pelo MTur, apesar de serem essenciais ao deslinde da controvérsia". 
15.	Quanto a esse ponto, entendo pertinente reproduzir trecho do Voto Condutor do Ministro Augusto Nardes na decisão recorrida, que bem descreve a situação observada nestes autos:
20.	Destaco que não há proibição em cobrar por ingressos. Há, na verdade, exigência de que, em caso de venda, a receita seja revertida para a consecução do objeto apoiado e, assim, recomponha os gastos suportados pelo erário (v.g. Acórdão 96/2008-TCU-Plenário, de relatoria do ministro Benjamin Zymler, nº 7.457/2016-Primeira Câmera, de relatoria do ministro Weder de Oliveira e nº 11.552/2019-Primeira Câmara, relator ministro Bruno Dantas) . 
21.	Ademais, o próprio termo do Convênio, em sua cláusula terceira, inciso II, alínea "dd" determina que compete ao convenente "assegurar que os valores arrecadados com a cobrança de ingressos em shows e eventos ou venda de bens e serviços produzidos ou fornecidos no âmbito deste Convênio sejam revertidos para a consecução do objeto ou recolhidos à conta do Tesouro Nacional; quando for o caso" (peça 1, p.59) . 
22.	A cláusula décima, parágrafo primeiro, alínea "u" do referido termo do Convênio 35/2008 também define que a prestação de contas deve conter "comprovante da aplicação, na consecução do objeto deste Convênio, dos valores arrecadados com a cobrança de ingressos em show e eventos ou com a venda de bens e serviços produzidos ou fornecidos no âmbito deste Instrumento, ou do seu recolhimento à conta do Tesouro Nacional, quando for o caso" (peça 1, p. 73) .
23.	Desse modo, as citações feitas aos responsáveis às peças 43 e 44 estão corretas ao registrarem que o débito é decorrente da não comprovação da boa e regular aplicação dos recursos recebidos por força do Convênio 35/2008. De fato, fazia parte da obrigação de fazer do ex-gestor prestar contas dos recursos advindos da venda de ingressos do evento objeto da avença, realizado devido ao repasse de recursos feito pelo MTur.
24.	Ou seja, a comprovação da boa e regular aplicação dos recursos recebidos por força do Convênio 35/2008 inclui a comprovação do bom e regular uso da receita advinda da venda de ingressos no próprio convênio, conforme previsto no termo de convênio do e entendimento uníssono deste Tribunal, como demonstra os Acórdãos colacionados no parágrafo 20 deste voto.
25.	Ressalto, ainda, que este aspecto foi abordado nas instruções (peça 2 e 19) juntadas aos instrumentos de citação (peças 24, 25, 43 e 44) e, por conseguinte, pelo ex-gestor em ambas as oportunidades de apresentação de alegações de defesa (peças 37 e 55) .
26.	No caso em questão observa-se a arrecadação de R$ 150.920,00 com a venda de ingressos para o evento objeto do Convênio 35/2008. Entretanto, não há documentos que comprovem o nexo de causalidade entre a receita dos ingressos vendidos e as despesas previstas no convênio.
16.	Examinando as alegações recursais, a unidade técnica observou que, em resposta à diligência nestes autos, o MTur encaminhou documentação constante dos citados "Processo 371.000.180/2008" (autorização de uso do Centro de Convenções Ulysses Guimarães) e  "Processo de TCE" (instaurado pela Secretaria de Planejamento e Orçamento do GDF em desfavor do Sr. César Augusto) , cujas peças de maior interesse não agregam qualquer valor à elucidação dos fatos. 
17.	Dessa forma, e considerando que, passados mais de 8 meses desde a interposição do recurso, nenhum documento adicional foi juntado aos autos, anuo à conclusão da Serur, no sentido de que os argumentos se mostraram insuficientes para infirmar a decisão recorrida.
18.	Não obstante, registro breve ressalva quanto à ponderação feita pela Serur acerca de eventual chamamento aos autos da empresa CHARPH. Conforme destacado no item 9 deste Voto, compete ao gestor o ônus de demonstrar a boa e regular aplicação dos recursos públicos recebidos
19.	Por fim, no que importa ao pleito apresentado pela Procuradoria-Geral do Distrito Federal (PGDF) , atinente ao parcelamento, em 36 vezes, do débito imputado pelo acórdão recorrido, observo, em consonância com a análise da Serur, que o item 9.4 do Acórdão 8676/2019-TCU-Segunda Câmara já autorizou o parcelamento nos moldes pretendidos, sendo suficiente comunicar tal circunstância ao requerente.
20.	Ante o exposto, manifestando anuência ao posicionamento uniforme da Serur, endossado pelo MPTCU, voto por que o Tribunal adote a minuta de acórdão que ora submeto à apreciação deste Colegiado.
TCU, Sala das Sessões Ministro Luciano Brandão Alves de Souza, em 14 de julho de 2020.
RAIMUNDO CARREIRO 
Relator